臺北高等行政法院判決
　　　　　　　　　　　　　　　　　　 96年度簡字第00304號
原　　　告　甲○○
訴訟代理人　乙○○
被　　　告　財政部臺北市國稅局
代　表　人　凌忠嫄（局長）住同上
訴訟代理人　丁○○
　　　　　　丙○○
上列當事人間因綜合所得稅事件，原告不服財政部中華民國96年
2 月5 日台財訴字第09500594780 號訴願決定（案號：第000000
00號），提起行政訴訟。本院判決如下：
　　主  文
原告之訴駁回。
訴訟費用由原告負擔。
　　事實及理由
一、程序說明：
  (一)原告起訴時，被告之代表人為許虞哲，嗣於訴訟中變更為凌
    忠嫄，茲據新任代表人具狀聲明承受訴訟，核無不合，應予
    准許。
  (二)本件訴訟標的之價額在新臺幣（下同）20萬元以下，依行政
    訴訟法第229 條第2 項、第1 項第1 款規定及司法院民國（
    下同）92年9 月17日院台廳行一字第23681 號令，應適用簡
    易程序，本院並依同法第233 條第1 項規定，不經言詞辯論
    ，逕行裁判。
二、事實概要：
    原告93年度綜合所得稅結算申報，原列報財產交易損失扣除
    額432,534 元，經被告所屬內湖稽徵所以不符合規定予以剔
    除，核定綜合所得總額2,955,502 元，綜合所得淨額2,237,
    298 元，補徵應納稅額62,497元。原告不服，申請復查，經
    被告以95年10月14日財北國稅法字第0950240739號復查決定
    書（下稱原處分）駁回。原告仍不服，提起訴願遭駁回後，
    遂提起本件行政訴訟。
三、原告主張：原告配偶吳卯瑜持有之臺北市○○區○○街63巷
    30號房地（下稱系爭不動產）應有部分1/3 於92年5 月25日
    移轉給其女陳可諠，未在當年度提列財產交易損失特別扣除
    額432,534 元。依所得稅法第17條第1 項在延後3 年度內提
    列補扣亦可。又依所得稅法第14條第1 項第7 類規定，財產
    或權利原為繼承或贈與而取得者，以交易時之成交價額減除
    繼承時或贈與時該項財產或權利之時價為所得額。基此，將
    該項財產或權利，以贈與方式移轉，亦無不可按移轉時之時
    價為轉手之財產價額。又系爭不動產之移轉，無論取得時或
    再轉手時都是二親等內之移轉，即使改列為買賣移轉登記並
    有憑證可稽，亦應繳納贈與稅，根本無所謂是「贈與」或「
    買賣」之分可言。據此，依行政訴訟法第4 條第1 項規定，
    求為判決訴願決定及原處分均撤銷云云。
四、被告則以：所得稅法第9 條已明定財產交易所得及財產交易
    損失，係指納稅義務人之財產因買賣或交換而發生之增益或
    損失。系爭不動產係原告配偶於90年受贈後於92年贈與女兒
    ，有被告核發贈與稅繳清證明書可稽，其移轉原因係贈與非
    前揭規定之買賣或交換，自無財產交易損失可言，且原告93
    年度亦無財產交易所得可資扣除，被告否准認列系爭扣除額
    並無不合。求為判決駁回原告之訴等語。
五、按所得稅法第9 條規定：「本法稱財產交易所得及財產交易
    損失，係指納稅義務人並非為經常買進、賣出之營利活動而
    持有之各種財產，因買賣或交換而發生之增益或損失。」第
    17條第1 項第2 款第3 目之1 規定：「財產交易損失：納稅
    義務人及其配偶、扶養親屬財產交易損失，其每年度扣除額
    ，以不超過當年度申報之財產交易之所得為限；當年度無財
    產交易所得可資扣除，或扣除不足者，得以以後3 年度之財
    產交易所得扣除之。財產交易損失之計算，準用第14條第1
    項第7 類關於計算財產交易增益之規定。」
六、原告93年度綜合所得稅結算申報，原列報財產交易損失扣除
    額432,534 元，經被告所屬內湖稽徵所以不符合規定予以剔
    除，有結算申報書（第13頁）、審查結果增減鑌變更比較表
    （第7 頁）附原處分卷可稽。本件之爭執，在於系爭不動產
    移轉原因為贈與，是否符合所得稅法第9 條規定「財產交易
    損失」所指之財產交易定義？經查：
  (一)按所得稅制為週期稅制，現行所得稅法採一個日曆年度作為
    稅捐週期。所得稅法之稅捐客體「所得」是「流量」之概念
    ，而遺產及贈與稅法之稅捐客體「財富」則是「存量」之概
    念。前者必須加入時間單位（1 年），後者不必。個人綜合
    所得稅原則上不容許不同稅捐週期間之盈虧互抵，例外僅於
    財產交易所得及財產交易損失間容許盈虧互抵，且條件甚為
    嚴格。再者，個人綜合所得稅制下，基於個人不設帳之考量
    ，對於所得量化方式，以單一收入為基礎，先行定性歸類，
    決定該筆收入在所得稅法上之種類（所得稅法第14條第1 項
    參照），再按歸類結果決定其成本費用可否認列及如何認列
    。而每一筆收入在扣除法律許可扣除之成本費用後，如其數
    額為負數者，原則上以零元計算。個人綜合所得稅制下，能
    把同種類之多筆收入加總而一起認列成本費用者，僅有「一
    時貿易所得」以及「執行業務所得」；就各筆收入所對應之
    損失金額計算出來，而能與同種類收入所對應之所得金額，
    採盈虧互抵觀念者，亦只有「財產交易所得」。
  (二)按所得稅法第9 條規定：「本法稱財產交易所得及財產交易
    損失，係指納稅義務人並非為經常買進、賣出之營利活動而
    持有之各種財產，因買賣或交換而發生之增益或損失。」第
    17條第1 項第2 款第3 目之1 規定：「財產交易損失：納稅
    義務人及其配偶、扶養親屬財產交易損失，其每年度扣除額
    ，以不超過當年度申報之財產交易之所得為限；當年度無財
    產交易所得可資扣除，或扣除不足者，得以以後3 年度之財
    產交易所得扣除之。財產交易損失之計算，準用第14條第1
    項第7 類關於計算財產交易增益之規定。」準此，所得稅法
    第9 條已明定財產交易所得及財產交易損失，係指納稅義務
    人之財產因「買賣」或「交換」而發生之增益或損失；所得
    稅法第17條亦明定，財產交易所得及財產交易損失之盈虧互
    抵，原則上為當年度，其盈虧互抵為負數者，以零元計算，
    若當年度無財產交易所得可資扣除，得以以後3 年度之財產
    交易所得扣除之。
  (三)系爭不動產係原告配偶吳卯瑜於90年4 月19日因乙○○（即
    吳卯瑜之父）贈與而取得所有權應有部分1/3 ，嗣吳卯瑜於
    92年5 月25日再將系爭不動產所有權應有部分1/3 贈與其女
    陳可諠，此為原告所不爭，並有被告核發贈與稅繳清證明書
    2 件附原處分卷（第25、26頁）可稽。吳卯瑜移轉原因係「
    贈與」，非所得稅法第9 條財產交易定義所指之「買賣」或
    「交換」，自無該條「財產交易損失」可言。抑且，原告本
    （93）年度亦無財產交易所得可資課徵，此觀之原告結算申
    報書及被告所為綜合所得稅核定通知書甚明，亦與原告援引
    所得稅法第14條第1 項第7 類二、規定無涉。是被告否准認
    列系爭扣除額432,534 元，並無不合。
七、綜上所述，原處分以原核定剔除系爭扣除額432,534 元，核
    定綜合所得總額2,955,502 元，綜合所得淨額2,237,298 元
    ，補徵應納稅額62,497元，並無違誤，訴願決定予以維持，
    均無不合。原告仍執前詞，訴請撤銷，為無理由，應予駁回
    。
據上論結，本件原告之訴為無理由，依行政訴訟法第98條第3項
前段、第233條第1項，判決如主文。
中　　華　　民　　國　　96　　年　 　8　　月　  30 　 日
                        第五庭法    官    胡方新
上為正本係照原本作成。
本件以訴訟事件所涉及之法律見解具有原則性者為限，始得於本
判決送達後20日內向本院提出上訴狀並表明上訴理由，如已於本
判決宣示後送達前提起上訴者，應於判決送達後20日內補具上訴
理由（均按他造人數附繕本），且經最高行政法院許可後方得上
訴。
中　　華　　民　　國　　96　　年　 　8　　月　  30 　 日
            　　　　　　　　　書 記 官    陳幸潔
